【裁判字號】    98,重訴,3
【裁判日期】    980610
【裁判案由】    履行契約
【裁判全文】
臺灣新竹地方法院民事判決               98年度重訴字第3號
原      告  乙○○
訴訟代理人  林耀泉律師
            林煜翔律師
被      告  甲○○○
訴訟代理人  彭國能律師
上列當事人間履行契約事件，本院於民國98年5月14日辯論終結
，判決如下：
    主      文
被告應給付原告新臺幣玖仟伍佰萬元，及自民國九十三年十二月
一日起至清償日止，按年息百分之五計算之利息。
訴訟費用由被告負擔。
本判決於原告以新臺幣仟壹佰陸拾柒萬元為被告供擔保後，得
假執行。但被告如於假執行程序實施前，以新臺幣玖仟伍佰萬元
為原告預供擔保，得免為假執行。
    事實及理由
壹、原告起訴主張略以：
一、緣原告與被告於民國93年5月6日簽訂協議書，由原告讓與美
    國專利號碼0000000、英國專利號碼0000000、大陸專利號碼
    ZL00000000.2、臺灣專利號碼096556號之電動輪圈馬達專利
    權予被告，被告應給付新臺幣（下同）1億元予原告，並約
    定以分期之方式給付，然被告於簽約後卻未依約於93年5月
    17日後分期給付本專利權之價金，顯已違反本契約之約定自
    明，更有甚者，竟於93年5月16日以乙紙傳真，宣稱本產品
    有瑕疵，空言兩造尚未締結買賣契約，然據兩造間所簽訂之
    協議書，原告所賣予被告者係「專利權」，係屬權利之讓與
    ，被告於買受前自可向經濟部智慧財產局查詢本專利相關之
    資訊，以確定是否有本專利權之存在，況權利之讓與僅涉及
    民法上是否有權利瑕疵之問題，並無被告於傳真函上所稱之
    實物比對後，產品有瑕疵之物之瑕疵之情形，況原告於簽訂
    本協議書前半年，早已將該專利所生產之產品交付予被告使
    用、試驗，怎可能於試驗半年之久，而正式簽訂本協議書後
    ，方持本產品有瑕疵之理由而解除本協議？從而，雙方系爭
    買賣合約既合法成立、生效，則原告依約本可請求被告給付
    本協議書之價金1億元及遲延利息（其中500萬元部分已於另
    案先行請求）。
二、被告違約事實歷經三審判決敗訴定讞，本訴訟自受既判力之
    拘束：
（一）又原告突遭被告無預警違約未予支付價金，致事業陷入困
      頓無力繳納鉅額裁判費，遂先行請求被告支付500萬元之
      部份買賣價金，爾後嗣經鈞院94年度訴字第294號判決、
      臺灣高等法院95年度上字第710號判決、最高法院97年度
      臺上字第1831號裁定，被告均遭敗訴判決而告定讞。
（二）次按民事訴訟法第400條第1項規定，除別有規定外，確定
      之終局判決就經裁判之訴訟標的，有既判力。復按，最高
      行政法院72年判字第336號判例，為訴訟標的之法律關係
      ，於確定之終局判決中已經裁判者，就該法律關係有既判
      力，當事人不得以該確定判決事件終結前所提出或得提出
      而未提出之其他攻擊防禦方法，於新訴訟為與該確定判決
      意旨相反之主張，法院亦不得為反於該確定判決意旨之裁
      判，最高法院30年上字第8號判例亦同此意旨。
（三）承上，依既判力之法理，鈞院於本訴之判斷自受前揭確定
      判決之拘束，則原告請求9,500萬之其餘價金及遲延利息
      ，自應准許。
三、「兩造買賣契約業已成立且被告無抗辯事由」之事實應受前
    案爭點效之拘束：
（一）按學說上所稱之「一部請求」係於就數量上為可分之金錢
      或其他代替物為給付目的之特定債權為分割，並僅對其中
      數量上之一部債權而起訴，就既判力之客觀範圍而言，仍
      以該起訴之聲明為限度，故前案既判力應僅限於500萬元
      部份，尚不及於本案請求之9,500萬元。惟確定判決之既
      判力，固以訴訟標的經表現於主文判斷事項為限，判決理
      由並無既判力，但法院於判決理由中，就訴訟標的以外，
      當事人主張之重要爭點，本於當事人辯論之結果已為判斷
      時，對此重要爭點所為之判斷，除有顯然違背法令，或當
      事人已提出新訴訟資料，足以推翻原判斷之情形外，應解
      為在同一當事人就該已經法院判斷之重要爭點，亦具有判
      決力（拘束力），不得作相反之主張或判斷，始符民事訴
      訟上誠信原則，此即所謂「爭點效」（最高法院96年度25
      69號、96年度臺上1782號、92年度臺上字第315號裁判意
      旨足資參照）。
（二）準此，前案既准許原告請求被告先行給付部份價金之請求
      ，並就「兩造買賣契約業已成立且被告無抗辯事由」之重
      要爭點，於判決理由處亦表肯認，則依「爭點效」理論，
      本案就上揭事實，應受前案認定之拘束。倘被告於本案未
      提出新訴訟資料，則原告所請應為淮許。
四、雙方於93年5月6日所簽訂之「協議書」性質，應屬系爭專利
    權之買賣契約：
（一）按當事人互相表示意思一致者，無論其為明示或默示，契
      約即為成立。稱買賣者，謂當事人約定一方移轉財產權於
      他方，他方支付價金之契約；當事人就標的及其價金互相
      同意時，買賣契約即為成立，民法第153條及第345條分別
      定有明文。查被告既就「93年5月6日簽訂協議書」之事實
      不爭，而觀協議書之內文，亦明載原告移轉系爭專利權，
      而被告支付1億元價金等語，顯就買賣契約之必要之點即
      買賣標的及價金，兩造已為意思表示之合致，則依上揭法
      文規定，兩造即成立買賣契約之本約。非如被告所述僅為
      預約，留待來日再行簽訂本約。
（二）另按最高法院96年度臺上字第2569、1782號及92年度臺上
      字第315號裁判意旨，均認除有顯然違背法令或當事人已
      提出新訴訟資料，足以推翻原判斷外，應認同一當事人就
      法院已判斷之重要爭點，具拘束力之爭點效。稽原告前請
      求被告給付500萬元價金之主張，已經法院三審判斷而勝
      訴定讞，顯就兩造成立買賣契約之重要爭點，均受歷審法
      院之評斷而受肯認；至被告於本件所提原告與亞太投資股
      份有限公司簽署之電動腳踏車合作備忘錄、原告於上海籌
      設上海中廣電動車有限公司之批准證書及營業執照、原告
      於93年5月13日傳真予被告之信函等文書，均與本案爭點
      無涉，難以推翻原判斷。是兩造成立系爭買賣契約之事實
      自受爭點效之拘束，應為肯認。
（三）末查，被告前於97年10月向智慧財產法院起訴請求原告交
      付專利證書及相關技術，其起訴狀第2頁末段明言「現原
      告（本案被告）即本於買賣之契約關係，請求被告（本案
      原告）依約交付…」等語，益徵被告自身亦認買賣契約之
      存在，方為起訴請求。故被告現又翻異前詞，主張協議書
      屬預約性質，誠有違訴訟之誠信原則。
五、原告業已移轉系爭專利權予被告，已盡民法第348條第2項之
    移轉義務：
（一）按民法第348條第2項，權利之出賣人，負使買受人取得其
      權利之義務。如因其權利而得占有一定之物者，並負交付
      其物之義務。復按專利法第108條準用同法第59條，專利
      權人以其專利權讓與他人，非經向專利專責機關登記，不
      得對抗第三人。職是，專利權既以登記為對抗要件，則兩
      造於達成移轉系爭專利權之合意，且完成系爭專利證書之
      交付時，原告已盡其移轉義務。
（二）查原告於訂約前半年將專利技術悉數移轉，並於訂約當日
      交付專利證書予被告，此觀本院94年度訴字第294號判決
      可明，蓋判決書三之(三)即載，「原告於93年5月6日簽約當
      日即交付系爭專利權證書4件及讓與同意書1紙予被告收受
      ，被告（即本件被告）於93年5月17日以快遞將前揭專利
      證書寄還原告等情為兩造所不爭。再者，原告於93年1月
      15日、93年1月28日曾分別寄送應用系爭專利所製成之電
      動助力車共3臺予被告，有原告提出之出貨單暨貨物收據
      各2件在卷可參，足見兩造就本件專利權買賣並非倉促為
      之」，另臺灣高等法院95年度上字第710號民事判決於兩
      造不爭執之事項第(三)點亦載明，「被上訴人（即本件原告
      ）於訂立協議書當天將系爭專利證書交付予上訴人（即
      本件被告），表示無意見，此有該日之準備程序筆錄可按
      」。
（三）復且，被告為混淆視聽，圖以訴訟技巧製造有利被告之情
      事，竟濫用訴訟資源無端興訟，另於97年10月起訴請求原
      告依約交付前開專利權文件暨相關技術資料，此為被告為
      求營造專利權未曾移轉之假象，然本件專利權之讓與，確
      於兩造93年5月6日雙方簽約時，即已經原告交付專利證書
      予被告，完成給付，業經地院、高院判決肯認。被告於原
      告完成給付，交付專利證書並獲致相關專利技術指導後，
      卻未本誠信，片面將專利證書寄回，並主張雙方並未達成
      買賣，經前案敗訴確認買賣契約確實成立後；遂另行主張
      請求交付專利證書，故經智慧財產法院97年度民專訴字第
      44號判決，以被告（即本件原告）並未違約且已依約履行
      契約義務，原告（即本件被告）之訴欠缺權利保護要件駁
      回其訴，該判決亦已確定，判決書中理由明載，「足見本
      件原告（即本件被告）提起本件請求，顯然欠缺權利保護
      要件，蓋造成原告提起本件請求之原因，係原告自己肇致
      ，非被告（即本件原告），其對並未違約且曾依約履行契
      約義務之被告提起本件請求，求命被告再為給付，自屬無
      稽」，足為參酌。
（四）是則，被告就收受系爭專利證書之事實，早於鈞院94年度
      訴字第294號案件、臺灣高等法院95年度上字第710號案件
      中未予爭執；另智慧財產法院97年度民專訴字第44號判決
      書亦認定原告已依約履行契約義務，既上開事實被告均坦
      承不諱，亦復經另審法院之肯認，基於誠信原則及爭點效
      理論，足資認定系爭專利權已移轉於被告，並無疑義，是
      原告早已履行民法第348條第2項之義務，被告復執陳詞逕
      謂原告應履行移轉義務，尚無可憑。
六、被告不得主張意思表示錯誤而撤銷訂約之意思表示：
（一）原告已詳盡出賣人之義務，且被告亦有能力復有充分時間
      評估系爭專利權之價值，倘事後認該權利有所不值，亦應
      自行負責：
    １查被告所任職之必翔實業股份有限公司（下稱必翔公司）
      ，為電動自行車之大廠，屬業界先驅，內附多人研發團隊
      ，自行研發之專利權無數，被告當就專利權相關資訊知識
      嫻熟無礙。而原告為妥盡出賣人之誠信原則，於93年1月1
      5日、93年1月28日，即將系爭專利權所製成之電動助力車
      交付予被告使用試驗，顯見雙方就欲移轉之專利權已有認
      知，原告始依系爭專利權製成產品，而被告就欲買受之專
      利權既有預見，至雙方簽訂契約之期尚有半年，實有充裕
      期間令被告就專利證書之期限詳為察查，且系爭專利相關
      資訊亦為公示資料，公開於經濟部智慧財產局，足供被告
      妥善評估系爭專利權之價值。
    ２至被告以文字之詭，認上揭產品寄送予必翔公司，並非本
      案被告，實有違誠信，蓋被告時任必翔公司之總經理，既
      寄送於其公司住所，本生送達之效，且被告與其夫婿（必
      翔公司之董事長）掌控公司經營大權，怎有可能就上揭產
      品之送達，恍然未知。
    ３既被告本身富於專利權知識，且專利證書之資料均屬公示
      資料，又有常達半年之查詢期間，實難謂有何資訊不充份
      之情形，如被告認專利證書之期限屬重要要素，亦可拒絕
      於締約當日簽署協議書，惟被告既簽署該份協議書，顯就
      系爭專利權之各項因素，已有詳盡評估，自難認有何認知
      錯誤之處。
    ４又被告謂原告未告知臺灣專利屆滿期限，致其產生錯誤云
      云。按前案證人伍必翔之證詞，自承其於簽訂協議書當日
      即收受專利證書，而雙方協商協議書及增刪之內容，期間
      長達1、2小時，細查臺灣專利證書明載專利期限之起迄日
      期，被告亦討論甚久始簽訂本約，顯有餘裕審閱系爭專利
      證書，又豈會不知上揭資訊，何況大陸、美國、英國專利
      距專利權期滿日仍有10餘年期間，被告捨此不提，混淆視
      聽，是被告之辯顯為託詞。
（二）證人丙○○之證言與買賣契約是否成立，並不相涉，且被
      告有何樣品向其查證，亦有所疑：
    １查系爭專利遍經中、英、美、臺四國行政機關之官方審查
      後，方始取得專利權，可知系爭專利未有瑕疵，有所價值
      。又協議書所議訂買賣標的為專利權，非為電動車樣品，
      則電動車樣品是否以系爭專利技術製成，與本契約有何關
      聯。既雙方所買賣之專利權，均有正式官方核發之專利證
      書為證，即證專利權並無瑕疵，縱丙○○無視上揭證書主
      觀認定系爭專利有所瑕疵，或電動車製成技術與系爭專利
      有所不符，均與本約已成立之事實無涉。此亦原臺灣高等
      法院認其證言無所關連，未予傳訊之主因。
    ２次查，被告於前案地方法院審理時主張「兩造於締結預約
      前，原告根本未曾提供該專利產品供被告使用試驗」，另
      於本件98年1月23日答辯狀主張未曾收受。既其自始至終
      主張未曾收受，又何以提供電動車樣品予丙○○，並依其
      出具意見為締約之佐參，是其主張有所矛盾。
    ３另觀被告於93年5月16日傳真函文所敘及之瑕疵，係無法
      防杜侵權，非指責系爭專利有所瑕疵，復承被告始終否認
      收受電動自行車之態度，則被告如何能詢問丙○○之意見
      ，即有所疑。
    ４縱被告徵詢丙○○相關疑義，復如上述，協議書之簽訂即
      屬買賣契約成立，則丙○○意見均言成於約定之後，其等
      意見又與本契約之成立有何干係？
（三）縱被告欲主張錯誤撤銷契約，亦罹除斥期間。蓋被告既主
      張原告誤導被告，致其認識錯誤等語，似有主張民法第88
      條意思表示錯誤而欲撤銷之意，惟雙方締約日為93年5 月
      6日，距今已至5年，而民法第90條明文規定意思表示撤銷
      權之除斥期間僅有1年，是除斥期間早已經過，被告可資
      主張之撤銷權已然消滅。
七、被告謂其於93年5月16日曾回函撤銷系爭契約之意思表示，
    非屬事實：
    被告所回函內容略為「我們於5月6日的協議書是雙方在正式
    簽約前之意願表示，尚需經過查證，經我們在大陸實物比對
    後發現您的專利權保護不足，仍有瑕疵…，我們很抱歉不能
    於5月17日和您正式簽約」，遍觀函文內容無撤銷之字詞，
    亦無撤銷之意。再者，兩造前案之臺灣高等法院判決於爭點
    四部份，亦言「可知上訴人意思表示之真意，係在主張系爭
    協議書為預約，因為專利權保護及價值問題，無法與被上訴
    人正式訂約，並無所謂撤銷錯誤意思表示之意思。是上訴人
    以該等文書係在撤銷其錯誤意思表示，為無理由，應不可採
    」，足見被告此項主張前已主張，遭認無理由而未予採納。
    再者，依被告認知，既未曾成立正式契約，何有契約可資撤
    銷，其論理亦有矛盾。
八、為此聲明：
（一）被告應給付原告9,500萬元，及自93年12月1日起算至清償
      之日止，按年息百分之5計算之利息。
（二）訴訟費用由被告負擔。
（三）原告願供擔保，請准宣告假執行。
貳、被告則以：
一、系爭專利權買賣契約並未有效成立：
（一）兩造於93年5月6日簽訂系爭協議書後，原告為求說服被告
      ，持續透過伊大陸員工牛牧，提供有關本件電動輪圈馬達
      之相關生產規劃資料予被告，包括原告於上海籌設上海中
      廣電動車有限公司之批准證書、營業執照等，其中最新之
      營業執照為西元2004年7月15日所核發（係在簽訂系爭協
      議書之後），果系爭協議書確屬正式簽訂，何以原告仍會
      於簽約後，持續不斷提供相關資料冀圖被告支付款項，顯
      見簽訂系爭協議書之時，雙方尚未就專利權之實際買賣內
      容達成正式共識。
（二）就本件訴訟，原告固一再以先前確定判決據為本案之請求
      ，然查果當事人發現未經審酌之證物或得使用該證物者，
      而該證物經斟酌可受較有利益之裁判者，本即可為提起再
      審之事由，今被告提出於原訴訟過程中未經審酌之重要事
      證，自不受原判決拘束效力所及。查本案最主要爭執點，
      即在原告所提出前於93年5月6日所簽訂之協議書，究係如
      原告所稱為雙方之正式訂約協議，抑為被告所認知僅為備
      忘錄、草約之性質？今謹提出以下3項新事證，適足以證
      明該「協議書」並非正式簽訂之契約：
    １在雙方簽訂系爭協議書後，原告於1週後之93年5月13日傳
      真信函中直言：「確定您說的馬達為過期的設計，勢必被
      取代被淘汰，理由：設計錯誤」等語，以原告於簽訂「協
      議書」1週後猶為此言，顯見原告亦自承相關專利內容有
      瑕疵存在，今何能認為原告所提供之專利設計係無瑕疵，
      且能滿足協議書約定之品質。
    ２在原告據為請求依據之協議書簽訂後，原告仍不斷提供由
      伊所投資設立之上海中廣電動車有限公司之諸多資料，其
      中尚包括公司經營計劃與人事資料等，顯見原告係持續提
      供經營資料，冀望被告能購買其專利，甚至擴大投資內容
      ，果被告與原告於系爭協議書簽訂之時，確已達成買賣協
      議，何須在簽訂系爭協議書後，仍不斷提供該公司資料，
      冀圖說服被告，顯見簽訂系爭協議書之時，確未達成專利
      買賣之契約協議。
    ３在被告於93年5月6日簽訂此協議書後，即委請專利代理人
      丙○○先生以其專業進行查核，經查證後始發現該等專利
      與原告所提供的電動自行車樣品，並無符合其專利權的技
      術，再將兩技術相互對照，發現原告所提供之樣品，並非
      其專利產品，專利本身並無是項價值。
    ４綜上3點即可得知：原被告雙方於93年5月6日所簽訂之協
      議書，僅具有類似備忘錄、草約之性質，尚非正式契約所
      可比擬。而在被告經過仔細查證後，始知系爭專利權或有
      即將到期、部分專利權人並非屬原告所有、或有專利內容
      並無實際價值等瑕疵，為此，被告隨即於93年5月16日發
      函於原告表達撤銷系爭協議書之意思，系爭協議書既已遭
      撤銷在案，原告又何能依此協議書，據為向被告請求給付
      買賣價金之依據？
二、系爭專利權容有瑕疵：
（一）緣原告據以請求契約履行之系爭協議書，係於93年5月6日
      ，由原告以手寫方式起草內容，再交由被告簽訂，協議書
      上約定原告應交付被告美國專利號碼0000000，英國專利
      號碼0000000，大陸專利號碼ZＺ000000000，臺灣新型專利
      號碼096556之電動輪圈馬達專利權證書暨相關專利技術。
      對於此份協議書之性質，原被告雙方固有預約抑正式合約
      之不同解讀，原告前並就該協議書起訴請求被告給付500
      萬元，此案件雖經法院判決確定，然協議書中所定價款既
      為專利權取得之對價，原告以出賣人之立場，對於所應交
      付之專利權是否具有約定之價額與品質，本即具有陳明之
      義務，亦有依約交付前開專利權文件暨相關專利技術資料
      予被告之義務。現因專利權期限已告屆滿，該專利權已無
      應有之交易價值，原告再據此協議書請求被告依約給付9,
      500萬元價金，在原告已無法交付符合原協議內容所定品
      質之特定物，顯然無法履行買賣契約對待給付之情況下，
      自無請求被告依約給付買賣價金之權利。
（二）依民法第348條規定：「物之出賣人，負交付其物於買受
      人，並使其取得該物所有權之義務。權利之出賣人，負使
      買受人取得其權利之義務。如因其權利而得占有一定之物
      者，並負交付其物之義務」，現原告既係本於買賣契約關
      係，請求被告依約交付專利權之對價，自應證明此等權利
      尚屬有效存在，否則即無權提起本件訴訟。
（三）按一般物品買賣，固得從物品外觀查知其是否具有瑕疵，
      然專利權之轉讓，涉及專利權之價值與技術範圍等資訊，
      均需由專利出賣人向買受人真實說明、確認，提供充份之
      揭露訊息，始能讓買受人就是否買受與價金數額作正確合
      理判斷。本案原告雖主張於系爭協議書簽訂前，被告可向
      經濟部智慧財產局查詢本專利相關資訊，然查兩造於93年
      5月6日簽訂系爭協議書時，原告始將系爭專利證書4紙交
      付予被告，被告於當日始取得專利證號，則被告如何在該
      時點前，知悉系爭專利權之內容及範圍。另原告主張協議
      書前半年，早已將該專利所生產之產品交付予被告使用、
      試驗，然實際上，該產品係寄送予必翔公司，並非本案被
      告，被告未曾見過該產品；再者，該電動助力車於另案訴
      訟中，被告曾委請專門知識之人判斷後發現，就該電動助
      力車所採用之專利技術與系爭專利權並無關聯，故此電動
      助力車之提供，是否可解釋為原告有要向被告提供實品供
      驗之真意？實令人質疑。況該電動助力車僅為一實體，並
      不等同於專利價值，即便有該電動助力車之提供，是否等
      同於原告已完成向被告充份解說與確認專利範圍之行為？
      實有疑問。蓋電動助力車之提供，並無法表彰系爭專利權
      價值範圍，更難以期待被告在資訊不充份之情況下，得以
      正確判斷該專利之價值。
三、被告應得主張意思表示錯誤而撤銷訂約之意思表示：
（一）按締約雙方當事人之一方，對於契約之基本事項本即有告
      知真相之義務。本案兩造於93年5月6日簽署協議書約定轉
      讓系爭專利權時，系爭專利權將於1年4個月後，即94年10
      月27日期限屆滿，如此重大訊息，攸關被告倘若知悉此一
      事實，極可能作出不予購買，或調降買賣價金之判斷，然
      原告於簽約之時，甚至依其主張於協議簽訂前有長達半年
      之時間，原告竟隻字未提該專利權期限即將屆滿之事，並
      以高達1億元之價金轉讓系爭專利權，顯係誤導被告、造
      成被告認識錯誤，實違反誠信原則。
（二）今原告本於系爭協議書起訴請求被告給付買賣價金，然在
      簽訂此協議書之前，原告曾提供伊與亞太投資股份有限公
      司（下稱亞太公司）洽談合作事宜所簽訂之「電動腳踏車
      備忘錄」，備忘錄中即載有「…甲方購買乙方之專利權使
      用費原則訂定為新臺幣2億5,000萬元整…本備忘錄於簽訂
      日起算2個月內有效（亦即甲乙雙方需…於2個月內簽訂正
      式合約）」等文字，其後原告與亞太公司雙方並未正式簽
      約。被告在參考原告所提供之是項文件後，將系爭協議書
      之性質，誤為與前揭備忘錄之性質相同，此等錯誤認知，
      完全係因原告不當提供文件誤導所致，被告自擁有依法撤
      銷之權限。
四、被告應已撤銷締約之意思表示：
    系爭協議書簽訂日期為93年5月6日，其中最重要之臺灣專利
    部分，有效期限係至94年10月27日屆滿，然原告竟未將此重
    要事項明確告知。在簽訂此協議書後，被告始將是時所取得
    的相關專利資料，委請專利專業人員丙○○先生進行查證，
    經將此等專利與原告所提供的電動自行車樣品，進行詳細比
    對後，發現並無符合其專利權的技術，再將兩技術間相互對
    照，更發現原告所提供之樣品，並非其專利產品，是被告即
    於93年5月16日加以回函撤銷系爭協議書在案。
五、為此答辯聲明：
（一）原告之訴駁回。
（二）訴訟費用由原告負擔。
（三）如受不利益判決，被告願供擔保請准免為假執行。
、兩造不爭執事項：
一、兩造於93年5月6日簽訂系爭協議書，被告對於其上簽名及協
    議書之真正不爭執。
二、原告於訂立協議書當天將系爭4件專利證書、林美華出具之
    中華民國新型第096556號專利讓與同意書交付予被告。
三、原告於93年5月6日簽訂系爭協議前提供亞太公司與原告於85
    年4月20日簽訂之「電動腳踏車合作備忘錄」予被告。
四、原告於簽約後提供「上海中廣電動車有限公司批准證書、營
    業執照」予被告。
五、原告於簽約後傳真記載：確定您說的馬達為過期的設計，勢
    必被取代被淘汰，理由：設計錯誤等語之「傳真信函」予被
    告。
肆、本件兩造爭執要旨厥為：
一、本件訴訟標的是否與本院94年度訴字第294號、臺灣高等法
    院95年度上字第710號履行契約事件為同一訴訟標的？是否
    違反一事不再理原則？
二、本案是否應受本院94年度訴字第294號、臺灣高等法院95年
    度上字第710號判決理由之認定所拘束？
（一）本案爭點是否已於上開民事訴訟程序中經兩造為充分之舉
      證。
（二）上開民事判決有無顯然違背法令之情形。
（三）被告於本件有無提出新訴訟資料足以推翻原判斷之情形？
三、本案如不受本院94年度訴字第294號、臺灣高等法院95年度
    上字第710號判決理由之認定所拘束，則有下列爭點應予審
    酌：
（一）系爭專利權買賣契約是否有效成立？
（二）系爭專利權是否有瑕疵？
（三）被告得否主張意思表示錯誤而撤銷訂約之意思表示？
（四）被告是否已撤銷締約之意思表示？
（五）被告於93年1月16日及同年月29日是否有收受原告所寄送
      之電動助力車？
（六）原告寄送之電動助力車是否以本件系爭專利權之技術所製
      成？
伍、法院之判斷：
一、所謂一部請求，係指已在數量上為可分之金錢或其他代替物
    為給付目的之特定債權，債權人任意將其分割而就其中一部
    份為請求，其餘部分不放棄其權利者而言。就實體法而言，
    債權人本得自由行使一部債權；在訴訟上則為可分之訴訟標
    的，此有最高法院94年度臺上字第1677號、91年度臺上字第
    629號判決參照。因此，可分之金錢之債，經分割後為不同
    訴訟標的，可分別起訴，非可認定為重複起訴。查本件原告
    在本院94年度訴字第294號、臺灣高等法院95年度上字第710
    號履行契約事件中，主張被告依協議書之約定應給付金額為
    1億元，但僅請求就500萬元先為給付，該案件業經最高法院
    以97年度臺上字第1831號裁定駁回被告之上訴確定，此已據
    本院調取上開卷宗核閱無誤。原告既於前案表明出賣專利權
    之全部價金為1億元，而僅就其中500萬元先向被告請求給付
    ，應可認定在上開案件中已表明其對被告僅就全部價金中之
    一部而起訴，且並無放棄其他價金請求權之意思。原告就未
    請求之剩餘價金債權提起本件之履行契約之訴，再請求被告
    賠償9,500萬元，因金錢之債為可分之訴訟標的，經分割後
    應各自為獨立之訴訟標的，應非重複起訴，非可認定為重複
    起訴，合先敘明。
二、按學說上所謂之「爭點效」，係指法院於確定判決理由中，
    對訴訟標的以外當事人所主張或抗辯之重要爭點，本於兩造
    辯論之結果所為之判斷結果，除有顯然違背法令，或當事人
    提出新訴訟資料足以推翻原判斷之情形外，於同一當事人間
    ，就與該重要爭點有關之他訴訟，不得再為相反之主張，法
    院亦不得作相異之判斷而言，其乃源於訴訟上之誠信原則及
    當事人公平之訴訟法理而來。是「爭點效」之適用，除理由
    之判斷具備「於同一當事人間」、「非顯然違背法令」及「
    當事人未提出新訴訟資料足以推翻原判斷」等條件外，必須
    該重要爭點，在前訴訟程序已列為足以影響判決結果之主要
    爭點，經兩造各為充分之舉證，一如訴訟標的極盡其攻擊、
    防禦之能事，並使當事人適當而完全之辯論，由法院為實質
    上之審理判斷，前後兩訴之標的利益大致相同者，始應由當
    事人就該事實之最終判斷，對與該重要爭點有關之他訴訟負
    結果責任，以符民事訴訟上之誠信原則，最高法院96年度臺
    上字第2569、1782、307號著有判決可參。
（一）本件關於兩造於93年5月6日簽訂之協議書即系爭專利權買
      賣契約是否有效成立、系爭專利權是否有瑕疵、上訴人得
      否撤銷訂約之意思表示、上訴人是否已撤銷締約之意思表
      示、上訴人於93年1月16日及同年月29日是否有收受被上
      訴人所寄送之電動助力車等爭點，業經本院94年度訴字第
      294號、臺灣高等法院95年度上字第710號履行契約事件中
      判決認定系爭專利權買賣契約有效成立、被告並未為撤銷
      締約之意思表示，則系爭專利權是否有瑕疵，當無從影響
      系爭專利權買賣契約業已有效成立之法效果，至於原告寄
      交必翔公司之電動助力車是否係以系爭專利權技術製成，
      已不影響上開評價，有該等判決附卷可參。
（二）被告於本件履行契約訴訟中仍就1.被告於93年5月6日簽訂
      協議書後，即委請專利代理人丙○○先生以其專業進行查
      核，經查證後始發現原告所提供的電動自行車樣品並無符
      合其專利權的技術，再將兩技術相互對照，發現原告所提
      供之樣品，並非其專利產品，專利本身並無是項價值。2.
      兩造於93年5月6日簽訂系爭協議書時，原告始將系爭專利
      證書4紙交付予被告，被告於當日始取得專利證號，則被
      告如何在該時點前，知悉系爭專利權之內容及範圍。另原
      告主張簽訂協議書前半年，已將該專利所生產之產品交付
      予被告使用、試驗，然實際上，該產品係寄送予必翔公司
      ，並非本案被告，被告未曾見過該產品；再者，該電動助
      力車於前案訴訟中，被告曾委請專門知識之人判斷後發現
      ，就該電動助力車所採用之專利技術與系爭專利權並無關
      聯，故此電動助力車之提供，是否可解釋為原告有要向被
      告提供實品供驗之真意？實令人質疑。況該電動助力車僅
      為一實體，並不等同於專利價值，即便有該電動助力車之
      提供，是否等同於原告已完成向被告充份解說與確認專利
      範圍之行為？實有疑問。蓋電動助力車之提供，並無法表
      彰系爭專利權價值範圍，更難以期待被告在資訊不充份之
      情況下，得以正確判斷該專利之價值。3.被告已於93年5
      月16日以回函撤銷系爭協議書等爭點加以爭執，惟細譯本
      院94年度訴字第294號、臺灣高等法院95年度上字第710號
      履行契約事件之判決，被告所爭執之上開爭點，均已在上
      開訴訟中提出抗辯，且在上開訴訟中進行證據調查及辯論
      ，並經認定而載明於判決理由內，有各該判決附卷可參。
      茲引述臺灣高等法院95年度上字第710號判決理由如下：
    １系爭專利權買賣契約是否有效成立？
      (1)按「當事人雙方互相表示意思一致者，無論其為明示或
        默示，契約即為成立。當事人對於必要之點，意思一致
        ，而對於非必要之點，未經表示意思者，推定其契約為
        成立，關於該非必要之點，當事人意思不一致時，法院
        應依其事件之性質定之。」、「稱買賣者，謂當事人約
        定一方移轉財產權於他方，他方支付價金之契約。當事
        人就標的及其價金互相同意時，買賣契約即為成立。」
        民法第153條、第345條分別訂有明文。次按解釋意思表
        示，應探求當事人之真意，不得拘泥於所用之辭句，同
        法第98條定有明文。故解釋當事人所立書據之真意，應
        以當事人立約當時之真意為準，而真意何在，又應以當
        時之事實及其他一切證據資料為斷定之標準，不能拘泥
        字面或截取書據中一二語，任意推解致失真意。又預約
        係約定將來訂立一定契約（本約）之契約，倘將來係依
        所訂之契約履行而無須另訂本約者，仍非預約（最高法
        院64年臺上字第1567號判例意旨參照）。
      (2)上訴人（即本件被告）主張：系爭協議書末及右側空白
        處增列授權第三者部分，雖有兩造及見證人之簽名，然
        該協議書第5列稅金刪除部分竟僅有被上訴人及見證人
        之簽名，獨缺上訴人之簽名。又系爭協議書就系爭專利
        權應如何移轉並登記予上訴人之方式付之闕如，無法達
        成系爭協議書之目的。且系爭協議書亦未就付款方式加
        以約定，衡諸標的金額高達1億元，付款方式、時間本
        為協議書應約明之事項；如有分期給付之情形，更應載
        明各期給付之時、地與金額，系爭協議書均未載明，顯
        悖於常情，可知系爭協議僅係兩造之草約或備忘錄之性
        質，兩造仍保留是否正式訂約之權等語。被上訴人（即
        本案原告）辯以：系爭協議係當事人雙方詳閱契約內容
        文字，合意修改相關文字後簽名，兩造就契約之內容已
        有合意，又系爭協議未明文載為預約，亦未有將來訂定
        本約之約定，且已就買賣契約之標的及價金等必要之點
        達成合意，系爭協議業已有效成立等語。
      (3)經查：
        依兩造不爭執真正之系爭協議書載有：「甲方乙○○
          今將美國專利號5,450,915、英國專利號0000000、大
          陸專利號ZL00000000.2、臺灣新型096556號之電動輪
          圈馬達專利全部讓與蔣清明小姐，價金為壹億元，另
          外贈送臺灣新型專利號189245號，大陸專利號ZL0000
          0000.7無償授權給乙方（即上訴人）使用，但不可轉
          讓予其他第三人使用。如授權第三人者，授權費用由
          甲乙雙方共享之。雙方協議書內容應予絕對保密，不
          得出示給其他第三者，違約者將賠償對方伍仟萬元作
          為損失」、「雙方空口無憑，違約方應付對方一倍價
          金」等語，此有系爭協議書在卷可按（原審卷第5-3
          頁）。可知，系爭協議係屬兩造約定被上訴人移轉系
          爭專利權於上訴人，上訴人支付價金之買賣契約甚明
          。而兩造就被上訴人讓與系爭專利權，及上訴人支付
          1億元價金之買賣契約之必要之點，已於上開協議書
          載明，經雙方同意簽名，被上訴人並同意無償授權上
          訴人使用臺灣新型專利號189245號，大陸專利號ZL00
          000000.7之專利權，且訂明保密條款及違約處罰之法
          律效果，其中別無將來另訂買賣契約之約定，彼等就
          上開事項之意思表示應已一致。
        證人即上訴人之配偶伍必翔於原審到庭雖證稱：「（
          問：這份協議書何時、何地所寫？）是在93年5月6日
          在必翔公司所寫，當時只有我太太、我和原告（即被
          上訴人）在場」、「（問：談多久後才寫此份協議書
          ？）我太太與原告談了一、二個小時才寫這份協議書
          」、「（問：是否知悉寫這份協議書之目的為何？）
          原告當時一直推廣他的專利要我們公司買，寫這份草
          約目的是為了保護他自己」、「（問：有無談到價金
          ？）協議書的價金是原告自己寫的」、「（問：原告
          所寫的價金你是否有看過？）是原告寫完後我有看，
          但他說這是草約等被告（即上訴人）從大陸回來後再
          詳細討論細節」、「（問：當時有無談到如何付款？
          ）沒有」「（問：簽約之前原告是否就將他的專利產
          品拿給你們看過？）有拿馬達及專利證明給我看，但
          我沒有仔細看過」等語（原審卷第91、92頁）。惟證
          人伍必翔係上訴人之夫，且係從事電動代步車製造銷
          售業務必翔實業股份有限公司（下稱必翔公司）之董
          事長，而上訴人則為該公司之總經理，此有剪報一則
          可憑（原審卷第75頁），是系爭專利權買賣與證人伍
          必翔利害攸關，自難期真實之陳述。另參以系爭協議
          書原有：「如有稅金則由蔣小姐（乙方）負擔」之記
          載，嗣經刪除，以及於系爭協議書上增列：「如授權
          第三人者，授權費用由甲乙雙方共享之。」等語，均
          有由兩造及見證人伍必翔會同簽名其上，顯見系爭協
          議書之簽訂過程曾經充分討論，而非如證人伍必翔所
          稱僅係草約而已，是證人伍必翔之證言即難採信。
        此外，被上訴人於訂立協議書當天曾將系爭專利證書
          交付予上訴人，此為兩造所不爭執，衡諸一般常情，
          如系爭協議書僅係預約性質，兩造尚需就訂約細節另
          為約定，則被上訴人焉有於正式簽約前即將權利證明
          文件交付上訴人之理，益見兩造就系爭專利權買賣應
          非倉促為之。
        至於系爭專利權買賣價金之給付方式，上訴人雖否認
          被上訴人提出載有日期、金額之手扎（原審卷第5-3
          頁背面）係其親筆所寫，而被上訴人亦無法就此部分
          加以舉證以實其說，然買賣契約係以雙方就買賣標的
          、價金已互相意思表示一致為契約有效成立之要件，
          是有關買賣價金之給付方式如何，自非買賣契約有成
          效成立必要之點，尚難因之即認系爭協議係屬預約性
          質。另上訴人於93年5月15日曾以傳真通知被上訴人
          稱「……我們於5月6日的協議書是雙方在正式簽約前
          之意願表示，尚需經過查證，經我們在大陸實物比對
          後發現您的專利權保護不足，仍有瑕疪，並經專家確
          定，無法如您所述有效防止侵權行為，也無法全面抓
          仿冒，依照雙方口頭約定確定專利權之效力無問題之
          後，才於5月17日正式簽約，因為上述原因，我們沒
          有辦法得到保障，我們很抱歉不能於5月17日和您正
          式簽約」等語（原審卷第6頁），亦僅為上訴人單方
          之意思表示，仍不足為兩造曾口頭言明系爭協議為預
          約性質之憑據。
        從而，上訴人前開之主張自難採信，應認系爭專利權
          買賣契約業已有效成立。
    ２系爭專利權是否有瑕疵？
      上訴人固主張：其於親自赴大陸地區勘查並經專家確定後
      ，發現系爭專利權並無法有效防止仿冒行為，系爭專利權
      自有瑕疵等語，惟為被上訴人所否認。經查：上訴人主張
      系爭專利權有如上瑕疵，無非以該項原因作為撤銷系爭協
      議意思表示之依據，惟依後開４所述，上訴人並未為撤銷
      締約之意思表示，則系爭專利權是否有瑕疵，當無從影響
      本院已認系爭專利權買賣契約業已有效成立之法效果。是
      就本項爭點，本院無論述之必要。
    ３上訴人得否撤銷訂約之意思表示？
      (1)按「意思表示之內容有錯誤，或表意人若知其事情即不
        為意思表示者，表意人得將其意思表示撤銷之。但以其
        錯誤或不知事情，非由表意人自己之過失者為限。當事
        人之資格或物之性質，若交易上認為重要者，其錯誤，
        視為意思表示內容之錯誤。」民法第88條定有明文。
      (2)上訴人主張：兩造於93年5月6日簽訂系爭協議書時，被
        上訴人始將系爭專利證書4紙交付予上訴人，上訴人如
        何於93年5月6日前知悉系爭專利權之內容及範圍。又上
        訴人親赴大陸地區考察後，始知系爭專利權並無法有效
        防止仿冒行為，足見上訴人於簽訂系爭協議書時，就「
        系爭專利權能於大陸地區得到保護」，主觀上認知即發
        生錯誤等語。惟如後開４之所述，上訴人並未以後開之
        文書撤銷所謂錯誤之意思表示，上訴人既未為撤銷締約
        之意思表示，本院即無論述本項爭點之必要。
    ４上訴人是否已撤銷締約之意思表示？
      上訴人主張：其已於93年5月15日以傳真之方式向被上訴
      人表示：「尚須經過查證」、「您的專利權保護不足」、
      「無法如您所述有效防止侵權行為，也無法全面抓仿冒」
      、「因此決定放棄，我們很抱歉無法於5月17日和您正式
      簽約」等語，上開意思表示雖未曾使用法律術語「撤銷」
      2字，然解釋意思表示應探求當事人真意之法理觀之，實
      不因上訴人是否使用「撤銷」2字而有不同等語。惟依上
      訴人前揭傳真內容文末載有：「因為上述原因，我們沒有
      辦法得到保障，因此決定放棄，我們很抱歉不能於5月17
      日與您正式簽約，尚請見諒。」，另上訴人於93年5月21
      日寄與被上訴人存證信函之內容復載有：「本人與台端均
      認定該協議書是單純屬於正式簽約前之預約性質」等語，
      有該傳真及存證信函可按（原審卷第6頁、第118頁），可
      知上訴人意思表示之真意，係在主張系爭協議書為預約，
      因為專利權保護及價值問題，無法與被上訴人正式訂約（
      本約），並無所謂撤銷錯誤意思表示之意思。是上訴人以
      該等文書係在撤銷其錯誤意思表示，為無理由，應不可採
      。
    ５如上訴人不受96年7月2日準備程序兩造協商不爭執事項第
      2項之拘束，則上訴人於93年1月16日及同年月29日是否有
      收受被上訴人所寄送之電動助力車？
      上訴人雖不受96年7月2日準備程序兩造協商不爭執事項第
      2項之拘束，惟本院認系爭專利權買賣契約業已有效成立
      ，且上訴人未為撤銷締約之意思表示，均已如上所述，是
      本項之爭點，無關本院上開之評價，本院亦無再論述之必
      要。
    ６如認上訴人於本院所提出之系爭電動助力車是否以本件系
      爭專利權之技術所製成符合民事訴訟法第447條第1項之規
      定，則系爭電動助力車是否以系爭專利權之技術所製成？
      如上所述，本院認系爭專利權買賣契約業已有效成立，且
      上訴人未為撤銷締約之意思表示，是關於系爭電動助力車
      是否係以系爭專利權技術製成，已不影響本院上開之評價
      ，故本院仍無論述本項爭點之必要。
    經審閱上開臺灣高等法院95年度上字第710號判決理由，並
    無顯然違背法令之情形，此由被告對該臺灣高等法院判決提
    起上訴後，經最高法院以「本件上訴人對於原判決提起上訴
    ，雖以該判決違背法令為由，惟核其上訴理由狀所載內容，
    係就原審取捨證據、認定事實之職權行使及本於職權解釋契
    約，指摘其為不當，並就原審所為論斷，泛言謂為違法，而
    非表明該判決所違背之法令及其具體內容，暨依訴訟資料合
    於該違背法令之具體事實，亦未具體敘述為從事法之續造、
    確保裁判之一致性或其他所涉及之法律見解具有原則上重要
    性之理由，難認其已合法表明上訴理由」為由裁定駁回上訴
    （參見最高法院97年度臺上字第18 31號裁定），益資證明
    。
（三）被告雖於本件訴訟中另提出原告於85年4月20日與亞太公
      司洽談專利開發合作事宜所簽訂之「電動腳踏車備忘錄」
      、原告在大陸地區投資成立之「上海中廣電動車有限公司
      之批准證書及營業執照」、原告於93年5月13日傳真予被
      告之「傳真信函」，辯稱：1.原告於簽訂協議書時提供上
      開「電動腳踏車備忘錄」予被告，其上載有「…甲方（指
      亞太公司）購買乙方（指原告）之專利權使用費原則訂定
      為新臺幣2億5,000萬元整…本備忘錄於簽訂日起算2個月
      內有效（亦即甲乙雙方需於2個月內簽訂正式合約）」等
      文字，致被告將系爭協議書之性質，誤為與前揭備忘錄之
      性質相同。2.果系爭協議書確屬正式簽訂之契約，何以原
      告仍會於簽訂協議書後，持續不斷提供「上海中廣電動車
      有限公司之批准證書及營業執照」等相關資料冀圖被告支
      付款項，顯見簽訂系爭協議書之時，雙方尚未就專利權之
      實際買賣內容達成正式共識。3.依原告93年5月13日「傳
      真信函」中記載「確定您說的馬達為過期的設計，勢必被
      取代被淘汰，理由：設計錯誤」等語，顯見原告亦自承系
      爭專利內容有瑕疵存在，不能滿足協議書約定之品質。4.
      且臺灣新型專利號碼第096556號之電動輪圈馬達專利權證
      書暨相關專利技術已於94年10月27日屆滿，原告於簽訂協
      議書時，竟隻字未提該專利權期限即將屆滿之事，並以高
      達1億元之價金轉讓系爭專利權，顯係誤導被告、造成被
      告認識錯誤，實違反誠信原則；該專利權現已無應有之交
      易價值，在原告已無法交付符合原協議內容所定品質之特
      定物，顯然無法履行買賣契約對待給付之情況下，自無請
      求被告依約給付買賣價金之權利云云。惟查：
    １原告於簽訂協議書前曾提供其於85年4月20日與亞太公司
      洽談合作事宜所簽訂之「電動腳踏車備忘錄」予被告，而
      該備忘錄上記載「甲乙雙方未正式約簽訂前，訂定以下備
      忘事項1.合作標的：甲方使用乙方擁有之輪圈馬達之專利
      技術，生產之動力系統及其零組件，在全世界所有地區之
      獨家生產及獨家銷售權…。6.甲方購買乙方之專利權使用
      費原則訂定為新臺幣2億5,000萬元整，正式之價格及付款
      方式（部分現金、股權、部分銷售額專利使用費），於簽
      訂正式合約中確認之。8.…本備忘錄於簽訂日起算2個月
      內有效（亦即甲乙雙方需於2個月內簽訂正式合約）」等
      文字之事實，為兩造所不爭執，並有該備忘錄在卷可參。
      被告雖辯稱原告提供該「電動腳踏車備忘錄」致其誤認協
      議書之性質與備忘錄同為預約性質，惟原告主張其與亞太
      公司於84年間洽談合作事宜，該合作案與本案無關，簽訂
      協議書時提供「電動腳踏車備忘錄」只是供被告參考專利
      的價值等語（見本院98年3月26日言詞辯論筆錄）。對照
      「電動腳踏車備忘錄」與系爭協議書，前者就專利證書號
      碼、買賣價金均未載明，更記載「正式之價格及付款方式
      （部分現金、股權、部分銷售額專利使用費），於簽訂正
      式合約中確認之」、「本備忘錄於簽訂日起算2個月內有
      效（亦即甲乙雙方需於2個月內簽訂正式合約）」等語，
      彰顯該備忘錄確為預約性質甚明；反觀兩造簽訂之系爭協
      議書已就一方移轉財產權（即美國專利號5,450,915、英
      國專利號0000000、大陸專利號ZL00000000.2、臺灣新型
      096556號之電動輪圈馬達專利）予他方，他方支付價金（
      即新臺幣1億元）之買賣契約必要之點達成合意，原告並
      同意無償授權被告使用臺灣新型專利第189245號，大陸專
      利ZL00000000.7號之專利權，雙方並訂明保密條款（即雙
      方協議書內容應予絕對保密，不得出示給其他第三者）及
      違約處罰之法律效果（即違約者將賠償對方5,000萬元作
      為損失），其中別無將來另訂買賣契約之約定，益資證明
      該2契約性質不同。如被告僅欲與原告簽訂預約，何不參
      考該「電動腳踏車備忘錄」，將雙方需於一定期限內簽定
      正式合約之文字約定於協議書中！又苟被告確遭該「電動
      腳踏車備忘錄」誤導誤認協議書之性質，此重要證據何未
      於前案中提出，由此堪認原告主張簽約時提供「電動腳踏
      車備忘錄」只是供被告參考專利的價值等語，堪以信實。
    ２原告於簽訂協議書後曾提供「上海中廣電動車有限公司之
      批准證書及營業執照」予被告之事實，亦為兩造所不爭執
      ，並有該等批准證書及營業執照附卷足稽。被告辯稱原告
      提供該批准證書及營業執照冀圖被告支付款項，足見簽訂
      系爭協議書之時，雙方尚未就專利權之實際買賣內容達成
      正式共識云云。原告則主張上海中廣電動車有限公司從以
      前就一直研發電動腳踏車，花了很多研發的經費，這家公
      司是在大陸上海，由我擔任總經理，該公司只是負責研發
      ，他們研發的產品跟本案的專利完全無關等語（見本院98
      年3月26日言詞辯論筆錄）。查「上海中廣電動車有限公
      司之批准證書及營業執照」等文件，僅係大陸地區官方核
      給之外商投資企業相關證明文件，而系爭協議書內容均未
      提及該公司名稱，亦未約明原告有提供前開文件之義務，
      足徵此等文件僅係原告提供予被告作為其在界業研發相關
      產品之參考資料，無從認定與系爭協議書或專利內容有何
      關聯，被告上開辯稱尚乏依據。
    ３原告於簽訂協議書後曾於93年5月13日傳真內載：確定您
      說的馬達為過期的設計，勢必被取代被淘汰，理由：設計
      錯誤等語之「傳真信函」予被告，此復為兩造所不爭執，
      並有該「傳真信函」存卷可參。被告雖辯稱原告於簽訂協
      議書後亦自承系爭專利內容有瑕疵存在，不能滿足協議書
      約定之品質，惟原告主張因為被告到大陸去之後說專利產
      品有瑕疵，我才傳真跟他說他在大陸看到的產品是斷軸的
      ，為過期的設計，勢必被淘汰，我的專利產品是設計通軸
      ，不會像他在大陸看到的產品一樣，我的產品是通軸可以
      從專利公報圖二編號7看出來等語（見本院98年3月26日言
      詞辯論筆錄）。查原告上開主張核與其提出之專利說明書
      之圖示相符，且揆諸上「傳真信函」確有原告所繪斷軸與
      通軸之圖示，而原告在斷軸圖示下說明「馬達部分與減速
      器部分分屬斷軸的兩端，若長期震動後易鬆動，精度走掉
      卡齒，齒輪受力不均導致崩解，電流升高故障，壽命不長
      ，尤以大陸加工粗糙，壽命會更短，此設計先天不良後天
      失調」，而在通軸下則說明「馬達與減速器部分皆共同一
      堅固軸，同心同軸，受力平均，壽命當然長」等語，足徵
      原告所指設計錯誤者並非其出售予被告之系爭專利甚明。
      況被告93年5月16日傳真予原告之函件真意，係在主張系
      爭協議書為預約，因為專利權保護及價值問題，無法與被
      上訴人正式簽訂本約，並無所謂撤銷錯誤意思表示或解除
      契約之意思，已如前述，則系爭專利權是否有瑕疵，當無
      從影響系爭專利權買賣契約業已有效成立之法效果。
    ４被告復辯稱臺灣新型專利第096556號之電動輪圈馬達專利
      證書暨相關專利技術已於94年10月27日屆滿，原告於簽訂
      協議書時，隻字未提該專利權期限即將屆滿之事，造成被
      告認識錯誤；該專利權現已無應有之交易價值，在原告已
      無法交付符合原協議內容所定品質之特定物，自無請求被
      告依約給付買賣價金之權利云云。惟查，原告於93年5月6
      日簽訂協議書當日即交付系爭專利證書4件及讓與同意書1
      紙予被告收受（其中中華民國新型第096556號專利權人為
      林美華，故由林美華另出具專利權讓與同意書），被告於
      93年5月17日以快遞將前揭專利證書寄還原告等情，為被
      告所是認無誤，而該臺灣專利號碼096556號之電動輪圈馬
      達新型專利證書上明載該專利權期間係自84年1月11日起
      迄94年10月27日止，有原告提出之專利證書影本附卷可憑
      ，被告指稱原告未於簽訂協議書時告知該專利權期間即將
      於94年10月27日屆滿致其陷於錯誤，非屬實情。末按民法
      第348條第2項規定「權利之出賣人，負使買受人取得其權
      利之義務。如因其權利而得占有一定之物者，並負交付其
      物之義務」；且按專利法第108條準用同法第59條，專利
      權人以其專利權讓與他人，非經向專利專責機關登記，不
      得對抗第三人；職是，系爭交易既為專利權買賣，專利權
      復以登記為對抗要件，則於93年5月6日兩造達成移轉系爭
      專利權之合意，且原告交付系爭專利證書予被告時，原告
      已盡其義務；況原告僅負權利瑕疵擔保責任，故被告抗辯
      系爭專利已屆專利期限，原告已無法交付符合原協議內容
      所定品質之特定物云云，顯無理由。
    ５末查，被告主張於93年5月6日簽訂此協議書「後」委請專
      利代理人丙○○進行專利查核，經查證後始發現該等專利
      與原告所提供的電動自行車樣品，並無符合其專利權的技
      術，再將兩技術相互對照，發現原告所提供之樣品，並非
      其專利產品，專利本身並無是項價值，此攸關被告認知之
      協議書性質為何。惟系爭專利權買賣契約是否有效成立、
      系爭專利權是否有瑕疵等主張爭點俱於前案中經兩造為充
      分之舉證；且上訴人並未為撤銷締約之意思表示，則系爭
      專利權是否有瑕疵，當無從影響系爭專利權買賣契約業已
      有效成立之法效果，復如前述；況依證人丙○○於本院之
      證詞，不足以證明係協議書簽訂後始接受委託查證系爭專
      利（見本院98年5月14日言詞辯論筆錄），是其證詞尚非
      足資推翻前案判決理由之判斷自明。
    ６綜上所述，原告依系爭協議書之法律關係，先為一部請求
      ，請求被告給付原告500萬元，及自起訴狀繕本送達翌日
      即94年6月15日起至清償日止，按年息5%計算之利息，業
      經判決確定，已如上述。被告於本件未提出新訴訟資料推
      翻原判斷，故被告在本件訴訟中，所提出之上開爭點，應
      受「爭點效」之效力拘束，本院不再為相異之判斷。
三、按給付有確定期限者，債務人自期限屆滿時起，負遲延責任
    ，民法第229條第1項定有明文；又遲延之債務，以支付金錢
    為標的者，債權人得請求依法定利率計算之遲延利息，民法
    第233條第1項前段亦規定甚明。查系爭協議書背面載明本件
    專利權買賣價金之分期給付方式，其始期為93年5月17日，
    末期為93年11月30日，因價金支付之末日為93年11月30日，
    故原告請求被告給付其餘專利權買賣價金9,500萬元及自93
    年12月1日起至清償日止，按年息5%計算之利息，為有理由
    ，應予准許。
四、兩造陳明願供擔保請為宣告假執行或免為假執行，經核均與
    規定相符，爰分別酌定相當之擔保金額予以宣告。
五、兩造其餘之主張、答辯暨攻擊防禦方法，經審酌後與判決結
    果無涉，爰不一一論述，附此敘明。
據上論結，本件原告之訴為有理由，依民事訴訟法第78條、第39
0條第2項、第392條，判決如主文。
中    華    民    國    98    年    6    月    10     日
                  民事第一庭  法  官  吳靜怡
以上正本係照原本作成。
如對本判決上訴，須於判決送達後20日內向本院提出上訴狀。
中    華    民    國    98    年    6    月    10     日
                              書記官  馮玉玲


司法院資訊處製作；財團法人民間司法改革基金會備份。
